【裁判字號】    88,訴,1431
【裁判日期】    900410
【裁判案由】    違反稅捐稽徵法等
【裁判全文】
臺灣臺北地方法院刑事判決                        八十八年度訴字第一四三一號
    公  訴  人  臺灣臺北地方法院檢察署檢察官
    被      告  甲○○
    選任辯護人  黃啟倫
                王乃民
右列被告因違反稅捐稽徵法等案件，經檢察官提起公訴（八十八年度偵字第三四二七
號），本院判決如左：
    主  文
甲○○公司負責人為納稅義務人，以不正當方法逃漏稅捐共七罪，各處有期徒刑月
，如易科罰金均以佰元折算壹日；又連續商業負責人，以明知為不實之事項而填製
會計憑證，處有期徒刑月，如易科罰金以佰元折算壹日；應執行有期徒刑陸月，
如易科罰金以佰元折算壹日，緩刑貳年。
    事  實
一、甲○○係設於台北市○○○路○段一○○號十九樓之一瀚英傳播有限公司、翰新
    傳播有限公司、聯創意動傳播有限公司之負責人，並為設於同址之迪倫蓮恩文化
    事業有限公司（下與上述公司合簡稱瀚英等四家公司）之實際負責人，又出資與
    丙○○合組集荷事業有限公司（下簡稱集荷公司）設於台北市○○街一五七之一
    號六樓。其就瀚英等四家公司就公司營業及申報稅捐之事項為公司負責人，亦係
    商業登記法規定之商業負責人，明知瀚英等四家公司與集荷公司間實際上並無任
    何廣告、製作之進貨、銷貨之事實，為逃漏納稅義務人瀚英等四家公司營業稅，
    竟意圖為自己不法之所有，利用集荷公司業已停止營業而統一發票閒置於辦公室
    內之機會，於八十七年五月間，以自己保管之鑰匙進入台北市○○○路○段三七
    二號集荷公司辦公處所，竊取集荷公司空白統一發票十一張（票號如附表所示）
    ，據為己有。隨即基於概括之犯意在台北市○○○路○段五七號六樓之四瀚英等
    四家公司之辦公處所內，將竊得之空白統一發票內填寫日期、金額，並盜用集荷
    公司之發票章，蓋印其上，接續、連續偽造以集荷公司名義買受人為瀚英等四家
    公司之會計憑證統一發票十一紙（詳如附表）。甲○○再基於同一之犯意，轉交
    不知情之瀚英等四家公司會計人員，將此不實之交易買賣，製作不實之記帳憑證
    ，並登載入瀚英等四家公司之會計進貨、現金分類帳冊。復分別於八十七年五、
    七、九月上旬，利用不知情之會計人員，將前開虛偽交易內容分別計算入瀚英等
    四家公司得扣抵之進項稅額內，登載於瀚英等四家公司業務上之「八十七年三、
    四月台北市營業人銷售額與稅額申報書」、「八十七年五、六月台北市營業人銷
    售額與稅額申報書」、「八十七年七、八月台北市營業人銷售額與稅額申報書」
    （共七張，詳如附表所示）上，併前開不實之統一發票為進項憑證，於八十七年
    五、七、九月，持向台北市稅捐稽徵處大安分處（起訴書誤書為同處松山分處）
    行使，申報扣抵營業稅進項稅額，以不正當方法分別逃漏瀚英等四家公司如附表
    所示之公司營業稅，足以生損害於稅捐機關營業稅審查正確性及集荷公司。嗣集
    荷公司收受稅捐機關之補稅通知，始循線查得上情。
二、案經被害人集荷公司訴請台灣台北地方法院檢察署檢察官偵查起訴。
    理  由
一、訊據被告甲○○就任翰英等四家公司實際負責人，而於前揭時地竊取集荷公司之
    空白統一發票後，盜用集荷公司之發票章，偽造並無實際交易如附表所示之統一
    發票，再交由會計人員填製會計憑證、記入會計帳冊，分別七次以此統一發票為
    進項憑證以為扣抵，逃漏如附表所示之營業稅等事實，於本院審理時均坦承不諱
    ，核與告訴人即集荷公司代表人丙○○指訴綦詳，並有證人即集荷公司總經理、
    會計人員乙○○、張台芬等證述明確，另經本院函查台北市政府稅捐稽徵處大安
    分處屬實，有該處八十九年五月十四日北市稽大安甲字第八九○一六三八七○○
    號函、八十九年六月十七日北市稽大安甲字第八九○二七一五五○○號函、及附
    件財政部財稅資料中心八十九年四月八日資五字第八九○七三五三六號函、專案
    申請調檔統一發票查核清單、如附表所示之統一發票影本、公司基本資料查詢表
    營業人進銷項憑證交易查核清單、集荷公司帳冊存摺影本、公司營利事業登記證
    及公司執照影本在卷可稽。再經本院當庭命被告甲○○、告訴代表人丙○○、證
    人乙○○就「廣告費」、「集荷公司」、阿拉伯及國字一至十等字快速書寫五次
    ，並與附表所示之統一發票上字跡以肉眼相核對，可知附表所示之統一發票上字
    跡與被告甲○○所書字跡不論捺、撇頓等運筆、走勢、使力方式均皆相同，出自
    同一人手，而與告訴代表人丙○○、證人乙○○所書顯不相同，可認附表所示之
    統一發票為被告甲○○所書，此有三人當庭所親筆書寫紙附卷可按，均可佐被告
    甲○○所述之真實性。綜上所述，本件事證明確，被告犯行洵堪認定，應予依法
    論科。
二、被告甲○○竊取集荷公司之空白統一發票，盜蓋統一發票章，虛偽填載統一發票
    為會計憑證，供不知情之會計製作瀚英等四家公司公司會計記帳憑證、帳冊，並
    據以製作業務上不實之營業人銷售額與稅額申報書，行使申報進項稅額，逃漏營
    業稅之行為，係犯商業會計法第七十一條第一款前段之填製不實會計憑證及同款
    後段之不實記載帳冊罪、第三百二十條第一項之竊盜罪、稅捐稽徵法第四十七條
    第一款、第四十一條之商業負責人為納稅義務人逃漏稅捐罪。至盜蓋統一發票印
    文為偽造私文書之前階段行為，又偽造統一發票私文書之低度行為為行使之高度
    行為所吸收，不另論罪；又商業會計法第七十一條第一款填製不實會計憑證、不
    實記載帳冊罪，為刑法第二百十六條、刑法第第二百十條偽造私文書罪之特別法
    （雖刑法第二百十六條、第二百十條之罪刑較重），此部分行為自應優先適用商
    業會計法之規定。又被告甲○○利用不知情之會計填製不實之記帳憑證、帳冊、
    製作並行使業務上作成之稅額申報書，為上開犯行之間接正犯。而同時填製如附
    表所示十一張不實統一發票會計憑證、及同時製作數張不實瀚英等四家公司之記
    帳憑證、數筆記入帳冊之犯行，同一公司內之行為，均分別係基於同一犯意而為
    ，是該同時填製十一張不實統一發票會計憑證之行為，侵害同一法益，為單純一
    罪，僅分別論以一商業會計法第七十一條第一款前段之填製不實會計憑證、後段
    之不實記入帳冊罪處。再其先後於不同公司之填製不實統一發票原始憑證與填製
    不實傳票記帳憑證之犯行，時間緊密，犯意概括，所犯構成要件相同，為連續犯
    ，依刑法第五十六條之規定，以一罪論，並加重其刑。另其所犯之填製不實會計
    憑證罪與不實記入帳冊罪間，有方法結果之牽連關係，依刑法第五十五條之規定
    ，應從情節較重之填製不實會計憑證罪論處。復而稅捐稽徵法第四十七條第一款
    之規定，係將納稅義務人公司之責任，基於刑事政策之考慮，於其應處徒刑範圍
    ，轉嫁於公司之負責人，故於此情形受罰之公司負責人，乃屬「代罰」，其既非
    逃漏稅捐之納稅義務人，當無所謂「犯意」可言，而刑法第五十五條之牽連犯，
    必須二個以上之行為有方法與結果之關係，始足構成，亦即必須以犯一罪之方法
    行為犯他罪，或以犯一罪之結果行為犯他罪，方得成立牽連關係，公司負責人既
    非逃漏稅捐之納稅義務人，僅係代罰而已，公司以不正當方法逃漏稅捐，縱由該
    公司負責人或其他有權代表公司之自然人代表公司為之，究非屬於公司負責人本
    身之犯罪行為，自與該公司負責人之其他犯罪行為間，無方法結果之牽連關係可
    言（最高法院八十一年五月十九日、八十一年度第三次刑事庭會議決議四、最高
    法院八十七年度台上字第一九七四號、八十六年度台上字第三九九一號判決參照
    ）。故被告本身前開所犯刑法第三百二十條第一項竊盜罪、商業會計法第七十一
    條第一款之填製不實會計憑證帳冊罪間，有方法結果之牽連關係，依刑法第五十
    五條之規定，應從較重之商業會計法之填製不實會計憑證罪，而另與被告代罰七
    次所犯稅捐稽徵法第四十七條第一款、第四十一條之商業負責人逃漏稅捐罪八罪
    間，犯意各別、行為互殊，應予分論併罰。雖公訴人漏未論及被告甲○○竊盜空
    白統一發票部分之罪行，然該部分與所犯稅捐稽徵法之逃漏稅捐罪與前開被告其
    他所犯之商業會計法等罪間，有方法目的之牽連關係，為裁判上一罪關係，基於
    審判不可分之原則，本院自得一併審理；又公訴人誤將被告違反商業會計法部分
    之犯行，認係刑法第二百十六條、第二百十六條之行使偽造私文書罪行，尚有未
    洽，附此敘明。本院爰審酌被告以虛偽不實之統一發票會計憑證為瀚英等四家公
    司逃漏稅捐，紊亂稅捐稽徵之正確性，逃漏稅金額尚低，而於本院審理時業已坦
    承悔悟，且其犯罪係因出資集荷公司不堪虧損，方出此下策，及其他犯罪手段、
    動機等一切情狀，量處如主文所示之刑，並定應執行之刑。又被告行為後之九十
    年一月十日刑法第四十一條關於易科罰金之規定，已經總統公布修正，將得易科
    罰金之適用範圍擴大為最重本刑五年以下有期徒刑之罪，依刑法第二條第一項前
    段之規定，本案自應適用裁判時該有利於被告之新規定處斷，而本案之情形合於
    修正後得易科罰金之規定，應予並諭知易科罰金之折算標準如主文所示。再查被
    告前未曾受有期徒刑以上刑之宣告，有台灣高等法院檢察署刑案記錄簡覆表在卷
    可憑，此次一時失慮，為本件犯行，案發後業已補足稅款，未再繼續，其經此刑
    事訴追之教訓當知警惕，足認無再犯之虞，且為免短期自由刑之流弊，認對被告
    所為刑之宣告以暫不執行為適當，爰併諭知緩刑二年，以啟自新。
據上論斷，應依刑事訴訟法第二百九十九條第一項前段，稅捐稽徵法第四十一條、第
四十七條第一款，商業會計法第七十一條第一款，刑法第二條第一項前段、第十一條
前段、第三百二十條第一項、第五十五條、第五十六條、第四十一條第一項前段、第
五十一條第五款、第七十四條第一款，罰金罰鍰提高標準條例第一條前段、第二條，
判決如主文。
本案經檢察官吳宗樑到庭執行職務
中      華      民      國    九十      年      四      月      十      日
                                      臺灣臺北地方法院刑事第三庭
                      法  官  郭惠玲
右正本證明與原本無異。
如不服本判決，應於判決送達後十日內，向本院提出上訴狀。
                                          書記官  劉芸珊
中      華      民      國    九十      年      四      月      十三    日
附錄本案論罪科刑法條全文：
刑法第三百二十條  普通竊盜罪、竊佔罪
意圖為自己或第三人不法之所有，而竊取他人之動產者，為竊盜罪，處五年以下有期
徒刑、拘役或五百元以下罰金。
意圖為自己或第三人不法之利益，而竊佔他人之不動產者，依前項之規定處斷。
前二項之未遂犯罰之。
稅捐稽徵法第四十一條  逃漏稅捐之處罰
納稅義務人以詐術或其他不正當方法逃漏稅捐者，處五年以下有期徒刑、拘役或科或
併科新台幣六萬元以下罰金。
稅捐稽徵法第四十七條  法人或非法人團體負責人之刑責
本法關於納稅義務人、扣繳義務人及代徵人應處徒刑之規定，於左列之人適用之：
一  公司法規定之公司負責人。
二  民法或其他法律規定對外代表法人之董事或理事。
三  商業登記法規定之商業負責人。
四  其他非法人團體之代表人或管理人。
商業會計法第七十一條
商業負責人、主辦及經辦會計人員或依法受託代他人處理會計事務之人員有左列情事
之一者，處五年以下有期徒刑、拘役或科或併科新臺幣十五萬元以下罰金：
一  以明知為不實之事項，而填製會計憑證或記入帳冊者。
二  故意使應保存之會計憑證、帳簿報表滅失毀損者。
三  意圖不法之利益而偽造、變造會計憑證、帳簿報表內容或撕毀其頁數者。
四  故意遺漏會計事項不為記錄，致使財務報表發生不實之結果者。
五  其他利用不正當方法，致使會計事項或財務報表發生不實之結果者。


司法院資訊處製作；財團法人民間司法改革基金會備份。
